臺北高等行政法院判決　　　　　　　　　　　　　　　九十年度訴字第二一九八號
　　　　　　　　　　　　　　　.
　　原　　　告　聖建工業有限公司
　　代　表　人　甲○○董事）.
　　被　　　告　新竹市稅捐稽徵處
　　代　表　人　乙○○處長）.
　　訴訟代理人　丁○○
　　　　　　　　丙○○
　　　　　　　　戊○○
右當事人間因營業稅事件，原告不服財政部中華民國九十年一月十日台財訴第000
0000000號訴願決定，提起行政訴訟，本院判決如左：
　　主  文
原告之訴駁回。
訴訟費用由原告負擔。
　　事  實
一、事實概要：原告無進貨事實，於民國八十二年一月至八十五年十二月間以取得正
    成加油站有限公司等六家加油站異常統一發票計一○九張，金額計新台幣（下同
    ）二○、一八○、八二一元（未含稅），充作進項憑證，並申報扣抵銷項稅額，
    致逃漏營業稅一、○○九、○四一元，案經查獲，被告除依法補徵稅款一、○○
    九、○四一元（原告已於八十八年四月二十六日自行補繳）外，並依營業稅法第
    五十一條第五款規定按所漏稅額處一倍罰鍰計一、○○九、○○○元（計至百元
    止）。原告就罰鍰部分不服，主張八十二年至八十五年間，原告之帳務委由華益
    會計事務所負責人莊月美記帳登錄，並負責申報繳納營業稅，其在未知會原告情
    況下，私自補進本案之進項憑證，並扣下交予之同等額營業稅，原告誠屬受害人
    ，未受法律保護，反須連補帶罰云云，申經被告復查結果，未獲變更，提起訴願
    ，亦遭決定駁回，遂提起行政訴訟。
二、兩造聲明：
　(一)原告聲明：訴願決定及原處分均撤銷（依訴狀所載意旨）。
　(二)被告聲明：駁回原告之訴。
三、兩造爭點：原告主張係委託訴外人莊月美代理申報營業稅，不知莊月美以不實進
    項憑證逃漏營業稅，原告已補繳稅款，可否免罰？
  (一)原告主張之理由：
    原告未於言詞辯論期日到場，依其所提訴狀略述如左：
　　原告未於準備期日及言詞辯論期日到場，據其起訴狀所載：
    1.按原告之所以虛報進項憑證，非原告所願，八十二至八十五年度間原告之帳證
      由華益會計事務所負責人莊月美記帳登錄，並負責申報繳納營業稅，於報稅期
      間，在未知會原告之情況下，私自補進進項憑證，並扣下原告交與之同等額之
      營業稅款中飽私囊，案經調查局調查，被告皆瞭解其犯案之過程，是以原告實
      屬受害人，未受法律之保護，反須連補帶罰。
　  2.按依財政部八十四年六月二十九台財稅第八四一六三○一一四號函之規定，以
      不得扣抵之進項憑證申報扣抵稅款者，依大法官會議釋字第三三七號解釋意旨
      處理。依大法官會議第三三七號解釋意旨：營業稅法第五十一條第五款處罰要
      件有二。第一，有虛報進項憑證稅額。第二，因而造成逃漏稅款之事實。就第
      一個要件而言，原告並未有虛報進項稅額之行為，雖然造成逃漏稅捐之事實，
      而虛報進項憑證之行為係原告委託之代客記帳業者莊月美，不能因他人違法由
      原告代為受罰。而民法第一百零三條之規定：代理人於代理權限內以本人名義
      ‧‧‧，直接對本人發生效力，係在代理權限內方成立，原告委其記帳報稅，
      並未唆使其逃漏稅捐，故其違法係其個人事由，亦即其無權代理，不應影響原
      告。又被告以疏於督導為由，責令原告須為此負責，然以原告之立場，記帳業
      者，熟悉各種帳務處理程序，而原告究屬外行方才委其記帳，以原告之外行如
      何去督導內行之代客記帳業。再者，被告以莊月美之行為就與原告之關係而言
      ，係屬民、刑事之範疇與被告之稽徵無涉；誠然，原告所託非人，侵占原告應
      繳之稅款，原告也承認如上之損失，自願補繳其侵占之稅款，至於一倍之罰鍰
      部分，原告並無逃漏稅捐之意圖及行為。
　　3.原告無過失，按大法官第二七五號解釋意旨，若原告能舉證證明自己無過失時
      ，即可不受處罰。而財政部訴願決定書中，皆言明原告負責人未檢視完稅之證
      明與申報書等；原告負責人雖未即時檢視繳款證明等，然皆有定期要求返還繳
      款收據，只不過收據皆係偽造，而原告負責人信以為真，如此被蓄意隱瞞，焉
      有過失？
　(二)被告主張之理由：
    1.依營業稅法第三十五條第一款規定，申報營業稅銷售額及報繳營業稅係納稅義
      務人法定之義務，原告於八十二年至八十五年間之帳務委由華益會計事務所負
      責人莊月美記帳登錄、並負責申報繳納營業稅等報稅業務，該會計事務所莊月
      美有無遵照辦理及有無報繳營業稅，原告自應善盡注意及監督義務，原告雖一
      再主張係莊月美在未知會原告情況下，私自補進進項憑證，虛報進項稅額，且
      記帳業者，熟悉各種帳務處理程序，而原告究屬外行方才委其記帳，致無法督
      導內行之代客記帳業者，原告負責人雖未即時檢視繳款證明等，然皆有定期要
      求反還繳款收據，只不過收據皆係偽造，原告負責人被蓄意隱瞞，焉有過失等
      節。查原告依營業稅法第二條第一款規定為納稅義務人，自八十二年至八十五
      年長達四年時間，對自己帳載、營業稅等報稅事宜皆一無所知並一再被蓄意隱
      瞞，實未盡應注意及監督之責，更難謂無過失，原告主張顯係卸責之詞，應不
      足採。且依申請人負責人甲○○八十六年十月八日於新竹縣調查站所作筆錄供
      稱：「自我委託莊月美代繳稅款迄今，不曾向莊女要求檢查渠繳稅款收據或申
      報書。」所稱雖未即時檢視繳款證明然皆有定期要求反還繳款收據乙節顯非實
      情。
    2.原告負責人甲○○八十六年十月八日於新竹縣調查站所製作調查筆錄承認「於
      聖建工業有限公司（下稱聖建公司）成立後即委託由代客記帳業華益會計事務
      所莊月美代理記帳及報稅業務」，依民法第一百零三條第一項規定「代理人於
      代理權限內以本人名義所為之意思表示，直接對本人發生效力。」，則代客記
      帳業者莊月美所為之虛報進項稅額即直接對原告發生效力，由其承擔相關責任
      ，原告雖一再稱僅委託莊月美記帳報稅，並未唆使其逃漏稅捐，故其違法係個
      人事由，亦是無權代理，不應影響原告乙節。亦僅為其與莊月美間之私權關係
      ，尚不足為其違反營業稅事件之免責理由。
    3.本案原告無進貨事實虛報進項稅額一、○○九、○四一元，乃原告所不爭，亦
      已於八十八年四月二十六日自行補繳此逃漏營業稅一、○○九、○四一元，被
      告並已衡量其情，按營業稅法第五十一條規定最低倍數裁處一倍罰鍰計一、○
      ○九、○四一元，應無違誤，請予維持。
　　理  由
一、原告經合法通知未於言詞辯論期日到場，核無行政訴訟法第二百十八條準用民事
    訴訟法第三百八十六條所列各款情形，依被告之聲請，由其一造辯論而為判決，
    合先敘明。
二、按「納稅義務人，有左列情形之一者，除追繳稅款外，按所漏稅額處一倍至十倍
    罰鍰，並得停止其營業：‧‧‧五、虛報進項稅額者。」「本法第五十一條第五
    款所定虛報進項稅額，包括依本法規定不得扣抵之進項稅額、無進貨事實及偽造
    或變造憑證之進項稅額而申報退抵稅額者。」分別為營業稅法第五十一條第五款
    及營業稅法施行細則第五十二條第一項所明定。故營業人無進貨事實，取得非實
    際交易對象開立之憑證申報扣抵者，因無進貨及支付進項稅額之事實，其虛報進
    項稅額，逃漏稅款，即應依營業稅法第五十一條第五款規定補稅並處罰。次按「
    代理人於代理權限內，以本人名義所為之意思表示，直接對本人發生效力。」「
    債務人之代理人或使用人，關於債之履行有故意或過失者，債務人應與自己之故
    意或過失，負同一責任。」民法第一百零三條第一項、第二百二十四條前段亦有
    明文。本件雖屬公法上之事件，但原告委託訴外人莊月美為帳務處理及代理申報
    營業稅額，仍應適用上開規定以為責任之依據。又「人民違反法律上之義務而應
    受行政罰之行為，法律無特別規定時，雖不以出於故意為必要，仍須以過失為其
    責任條件，但應受行政罰之行為，僅須違反禁止規定或作為義務，而不以發生損
    害或危險為其要件者，推定為有過失，於行為人不能舉證證明自己無過失時，即
    應受處罰。」復經司法院大法官會議釋字第二七五號解釋在案。
三、本件原告無進貨事實，於八十二年一月至八十五年十二間，以取得之正成加油站
    有限公司等六家加油站異常統一發票共一○九張，金額計二○、一八○、八二一
    元（未含稅），充作進項憑證，持以申報扣抵銷項稅額，並已全數扣抵銷項稅額
    ，其虛報進項稅額逃漏營業稅計元之事實，有調查筆錄、營業人媒體申報清單、
    專案申請調檔統一發票查核清單、自動報繳年檔查詢作業等件附原處分卷可稽，
    並為原告所不爭執，事證明確。原告雖稱其委託訴外人莊月美代為記帳及申報稅
    額，不知莊月美虛列進項稅額二○、一八○、八二一元，其已於八十八年四月二
    十六日補繳稅款，不應處罰云云。惟查：
  (一)原告自承八十二年一月至八十五年十二月間委託訴外人莊月美代為記帳及申報稅
    額，則莊月美所為之虛報進項稅額行為，依法直接對原告發生效力，原告應就其
    代理人莊月美之故意過失負同一責任，自不得主張其不知而免責。
  (二)依營業稅法第三十五條第一款規定，申報營業稅銷售額及報繳營業稅為營業人之
    法定義務，故原告委託莊月美代辦稅務申報，其就莊月美有無據實依法辦理，自
    應善盡注意義務及負督導之責。惟據原告於八十六年十月八日在新竹縣調查站製
    作調查筆錄時供稱，其將每期營業稅款交付莊月美代繳，事後從未要求檢視繳款
    收據或申報書，有該談話筆錄影本在原處分卷可稽，足認原告於委託莊月美申報
    營業稅之過程中，未盡業務監督之責，其有過失至明。原告主張其定期要求返還
    繳款收據，並無過失云云，顯無可採。至於原告所指其交付之稅款遭莊月美侵占
    乙節，要係其與莊月美間之民事求償及刑事責任問題，不足以為原告免罰之理由
    。
  (三)綜上所述，原告雖已於八十八年四月二十六日補繳稅款，依法亦不得據以免罰。
    況被告已依營業稅法第五十一條規定最低倍數，裁處所漏稅額一、○○九、○○
    ○元（計至百元）一倍之罰鍰。原處分核無違誤，訴願決定予以維持，亦無不合
    ，原告仍執前詞聲請撤銷，為無理由，應予駁回。
四、據上論結，本件原告之訴為無理由，依行政訴訟法第二百十八條、民事訴訟法第
    三百八十五第一項前段、行政訴訟法條第九十八條第三項前段，判決如主文。
中　　華　　民　　國　　九十一　　　年　　　二　　　　月　　  七  　　　日
                 臺 北 高 等 行 政 法 院   第 一 庭
                                審 判 長 法  官　鄭 忠 仁
                                         法  官　林 育 如
                                         法  官　楊 莉 莉
右為正本係照原本作成。
如不服本判決，應於送達後二十日內，向本院提出上訴狀並表明上訴理由，如於本判
決宣示後送達前提起上訴者，應於判決送達後二十日內補提上訴理由書（須按他造人
數附繕本）。
中　　華　　民　　國　　九十一　　　年　　　二　　　　月　　  七  　　　日
            　　　　　　　　　　　　　   書記官  黃 舜 民
